臺灣橋頭地方法院刑事判決
                                   110年度交簡上字第47號
上  訴  人  臺灣橋頭地方檢察署檢察官
上  訴  人
即  被  告  黃美璇


上列上訴人即被告因過失傷害案件，不服本院簡易庭民國110年3
月24日110年度交簡字第296號簡易判決（聲請簡易判決處刑案號
：109年度偵字第14606號），提起上訴，本院管轄之第二審合議
庭判決如下：
    主  文
上訴駁回。
    事  實
一、黃美璇未考領有合格駕駛執照，於民國109年8月5日6時32分
    許，駕駛BAH-5712號自用小客車沿高雄市楠梓區德賢路由西
    往東行駛至該路段與德惠路之交岔路口欲左轉時，本應注意
    轉彎車應讓直行車先行，而依當時天候、路況並無不能注意
    之情狀，竟疏未注意及此，未禮讓直行車先行就貿然左轉，
    適喬青芝騎乘YCL-203 號機車沿德賢路由東往西直行至該路
    口，兩車因而發生碰撞，致喬青芝人車倒地，因而受有硬腦
    膜下出血、左腿股骨骨折、左腿脛骨骨折、左腿腓骨骨折、
    左手肱骨骨折、右腿脛骨骨折、右手尺骨骨折及肝臟撕裂傷
    等傷害。
二、案經喬青芝訴由高雄市政府警察局楠梓分局報告臺灣橋頭地
    方檢察署檢察官偵查後聲請依簡易判決處刑。
    理  由
壹、程序部分
一、按被告於第二審經合法傳喚，無正當之理由不到庭者，得不
    待其陳述，逕行判決；又對於簡易判決處刑不服而上訴者，
    準用上開規定，刑事訴訟法第371 條、第455 條之1 第3 項
    分別定有明文。本案被告黃美璇經本院合法傳喚，無正當理
    由未到庭，有本院送達證書、臺灣高等法院在監在押全國紀
    錄表、報到單及本院審判程序筆錄各1 份在卷可參（交簡上
    卷第218、220、222、231-1頁），依上開說明，本院爰不待
    其陳述，逕為一造辯論判決，合先敘明。
二、按被告以外之人於審判外之陳述，雖不符前4 條之規定，而
    經當事人於審判程序同意作為證據，法院審酌該言詞陳述或
    書面陳述作成時之情況，認為適當者，亦得為證據。當事人
    、代理人或辯護人於法院調查證據時，知有第159 條第1 項
    不得為證據之情形，而未於言詞辯論終結前聲明異議者，視
    為有前項之同意，刑事訴訟法第159 條之5 定有明文。查本
    判決所引用之傳聞證據部分，被告就該等傳聞證據，於本院
    準備程序中表示同意有證據能力（見交簡上卷第155頁），
    於本院審判程序期日則如前所述經合法通知未到庭陳述意見
    ，堪認被告未於本案言詞辯論終結前就傳聞證據之證據能力
    聲明異議，另檢察官於本院審理時則表示同意作為證據（見
    交簡上卷第224頁），本院審酌上開陳述作成時之情況，尚
    無違法不當及證明力明顯過低之瑕疵，認以之作為證據應屬
    適當，依刑事訴訟法第159 條之5 規定，均有證據能力。
貳、實體部分
一、認定事實所憑之證據及理由
（一）前揭犯罪事實，業據被告於本院準備程序中坦承不諱（見
      交簡上卷第154、206頁），核與證人即告訴人喬青芝於警
      詢所證述之情節大致相符（警卷第10-11頁），並有國軍
      高雄總醫院左營分院附設民眾診療服務處診斷證明書、高
      雄市政府警察局楠梓分局道路交通事故現場圖、道路交通
      事故調查報告表（一）、（二）-1各1 份、道路交通事故
      談話紀錄表、現場照片、道路交通事故談話紀錄表、車輛
      詳細資料報表、公路監理電子閘門證號查詢汽車駕駛人資
      料、行車紀錄器及路口監視器錄影畫面截圖在卷可稽（警
      卷第25-27、39-41、45-47、49-55、69-87、89、93、95-
      99頁），堪信為真實。
（二）按汽車行駛至交岔路口，轉彎車應讓直行車先行，道路交
      通安全規則第102 條第1項第7款定有明文。被告雖未領有
      適當之駕駛執照，有公路監理電子閘門證號查詢汽車駕駛
      人資料在卷可查，惟上開規定應屬駕駛車輛之一般常識，
      被告對於上開規定自不得諉為不知，且被告既已駕車上路
      ，自注意並遵守前揭規定，且衡之案發當時天氣晴、日間
      自然光線、路面乾燥、無缺陷及障礙物，亦有前述道路交
      通事故調查報告表（一）及現場照片附卷可稽，客觀上並
      無不能注意之情事。則被告率然違反上開規定貿然左轉而
      肇致本案車禍事故，則其駕駛行為顯有過失甚明。又告訴
      人因本案車禍事故受有上揭傷害，既如前述，可徵被告駕
      車違反上開注意義務之過失行為與告訴人所受傷害間，確
      有相當因果關係存在。
（三）綜上所述，本案事證已臻明確，被告上開犯行，已堪認定
      。
二、論罪科刑：
（一）汽車駕駛人，無駕駛執照駕車，因而致人受傷或死亡，依
      法應負刑事責任者，加重其刑至2 分之1 ，道路交通管理
      處罰條例第86條第1項定有明文，此規定係就刑法第284 
      條前段過失傷害之基本犯罪類型，針對加害人無駕駛執照
      駕車之特殊行為要件加重處罰，已就犯罪類型變更而成立
      另一獨立罪名，自屬刑法分則加重之性質。是核被告所為
      ，係犯道路交通管理處罰條例第86條第1項、刑法第284 
      條前段之無駕駛執照駕車因過失致人受傷罪，並應就刑法
      第284 條前段所定法定刑依法加重其刑。檢察官聲請簡易
      判決處刑僅認被告涉犯刑法第284 條前段過失傷害罪云云
      ，容有未合，惟基本社會事實同一，應由本院變更起訴法
      條予以審理。
（二）被告於肇事後留於現場，並主動向到場處理之員警坦承其
      為車禍肇事之人，此有高雄市政府警察局道路交通事故肇
      事人自首情形紀錄表在卷可佐，符合自首要件，爰依刑法
      第62條前段規定減輕其刑，並依法先加重後減輕之。　　
三、被告上訴意旨略以：因陽光刺眼故未看到告訴人駕駛機車，
    且告訴人應看得到我，卻沒有煞車等語，認原審量刑過重云
    云。
四、檢察官上訴意旨略以：被告行為對告訴人身體上及精神上所
    生之危害難謂非鉅，且被告迄今未與告訴人達成和解，尚未
    填補告訴人之損失，其犯後態度亦難謂良好，原審未審酌及
    此，僅量處有期徒刑4月，尚屬過輕等語。　　
五、駁回上訴之理由：
（一）按量刑輕重，係事實審法院得依職權自由裁量之事項，茍
      已斟酌刑法第57條各款所列情狀而未逾越法定刑度，則不
      得遽指為違法；在同一犯罪事實與情節，如別無其他加重
      或減輕之原因，原審法院量定之刑，亦無過重或失輕之不
      當情形，則上訴審法院對原審法院之職權行使，原則上應
      予尊重。
（二）經本院勘驗被告車輛行車紀錄器畫面，可見被告車輛行經
      肇事地點開始準備左轉時陽光持續照射，視線約略有遮住
      德賢路東往西方向，光線使畫面產生折射，被告車輛減速
      之後光線被建築物遮住同時，告訴人機車持續靠近被告，
      隨即發生碰撞，有本院勘驗筆錄及畫面截圖在卷可參（見
      簡上卷第152-153、160-182頁），固然可認被告行經肇事
      路段時，陽光確屬刺眼。然被告供承肇事路段為其平時上
      班路線，其於案發時段駕駛該路線已有2年多，熟悉肇事
      地點周遭環境等語（見簡上卷第150-151頁）。則被告對
      於進入車禍事故地點時，乃屬進入光線強烈處，瞳孔易遭
      光線強弱變化導致視線受有短暫影響之情，應有所體認，
      其行經此路段更應注意車前狀況，隨時採取必要之安全措
      施，並可選擇配戴墨鏡或藉由車內遮陽板排除陽光刺眼之
      狀況，甚或降慢速度至可注意前方車況為止，被告在雙眼
      受陽光刺激而無法注意車前狀況下，仍繼續駕駛車輛左轉
      ，本對其他車輛之安全構成威脅，明顯違反應注意車前狀
      況之注意義務無訛。 
（三）被告雖辯稱告訴人就本件車禍之發生亦有過失云云。然本
      件事故經送高雄市政府交通局車輛行車事故鑑定委員會鑑
      定本案肇事原因，其結果認定：「告訴人無肇事因素」，
      有高雄市政府交通局車輛行車事故鑑定委員會110年12月7
      日高市車鑑字第11070805100號函暨所附鑑定意見書附卷
      可憑（見交簡上卷188至191頁），復無積極證據足資認定
      告訴人有被告所稱之未注意車前狀況或其他違反交通法規
      之情況，尚難認告訴人就本件車禍之發生有何違誤而與有
      過失，上開所辯要非可採。
（四）原審以被告犯罪事證明確，因而依刑事訴訟法第449 條第
      1項前段、第3 項、第454 條第1 項、刑法第284 條前段
      、第62條前段、道路交通管理處罰條例第86條第1項等規
      定，審酌被告無駕照駕駛自用小客車時未能確實遵守交通
      安全規則以保護其他用路人之生命、身體及財產之安全，
      有前述之過失行為，因而肇生本件車禍，所為實有不該；
      且迄今仍未與告訴人達成和解，賠償告訴人所受傷害，兼
      衡告訴人所受傷勢程度；暨衡及被告自陳智識程度為高職
      畢業、經濟狀況為勉持等一切情狀，量處有期徒刑4月，
      並諭知以新臺幣1,000 元折算1 日之易科罰金折算標準。
      經核原判決認事用法，核無不合，量刑亦已斟酌刑法第57
      條各款所列情狀，而未逾越法定範圍，亦未濫用其職權，
      應屬適當。對照過失傷害罪之法定刑是「1年以下有期徒
      刑、拘役或10萬元以下罰金」而言，並依法先加重後減輕
      後，原審之刑度妥適，並無明顯偏輕或偏重之情。且原審
      判決已審酌被告本案過失情節、告訴人所受傷勢、雙方未
      達成和解、被告之智識程度及家庭經濟狀況等各項量刑因
      素，予以綜合考量，尚無裁量濫用情事。檢察官、被告仍
      執前開事由指摘原審判決認事用法違誤、量刑不當而提起
      上訴並請求撤銷原判，經核均無理由，應予駁回。
據上論斷，應依刑事訴訟法第455 條之1 第1 項、第3 項、第36
8 條、第371條，判決如主文。
本案經檢察官陳麗琇聲請簡易判決處刑，檢察官郭郡欣到庭執行
職務。 
中　　華　　民　　國　 111　　年　　3 　　月　　22　　日
                  刑事第五庭  審判長法  官  林永村
                                    法  官  黃志皓
                                    法  官  徐右家
以上正本證明與原本無異。
不得上訴。
中　　華　　民　　國　　110 　年　　3 　　月　　22　　日
                                    書記官  周素秋